---
title: "Preferences for income redistribution in unequal contexts: Changes in Latin America between 2008 and 2018"
subtitle: "Descriptive statistics"
author: "Gonzalo Franetovic - Juan Carlos Castillo"
date: "10-09-2024"
output:
  html_document: default
  pdf_document: default
  word_document: default
---

+ Packages

```{r Packages, message=FALSE, warning=FALSE, include=FALSE}

#Install and load packages
pacman::p_load(tidyverse, countrycode, car, zoo, wbstats, Hmisc, stargazer, stats,
       ggthemes, data.table, reshape2, scales, xtable, ggrepel, lme4, here, conflicted,
       texreg, ggpubr, tidytext, survey, janitor, openxlsx)

#Packages conflicts
conflict_prefer("select", "dplyr")
conflict_prefer("filter", "dplyr")

```

+ Load data 

```{r Database, echo=FALSE, message=FALSE, warning=FALSE}
#Load database
rm(list = ls())
load(here("input", "proc", "LAPOP_Final.RData"))

```

# Estadísticos descriptivos

```{r Table 1, echo=FALSE, message=FALSE, warning=FALSE}
#New 
lapop = lapop %>% 
  select(country, countryname, country_wave, country_wave_rec, 
         year, wave, weight1500, wt, redistribution, 
         male_f, age, #married_f, 
         ideology_f, #employment_r, 
         education_r, 
         decile, decile_d10, decile_f, 
         zone, sysconf, 
         gdp, gdp_mean, gdp_dif, gini, gini_mean, gini_dif, welfare,
         corruption, corruption_dif)

#Level 1
lapop_a = lapop %>% 
  select(redistribution, decile, 
         male_f, age, 
         #married_f, 
         ideology_f, sysconf, #employment_r, 
         education_r, zone, decile_d10, decile_f
         ) 

lapop_a = lapop_a %>%
  rename(income = decile) %>% 
  mutate(male = as.numeric(male_f) - 1,
 #        married = as.numeric(married_f) - 1,
         ideology = as.numeric(ideology_f) - 1,
         urban = as.numeric(zone) - 1,
#         employment = as.numeric(employment_r) - 1,
         education = as.numeric(education_r) - 1)


#stargazer(as.data.frame(lapop_a), title="Descriptive Statistics", omit.summary.stat = c("p25", "p75"), type="text")

prop.table(table(lapop_a$male_f))
#prop.table(table(lapop_a$married_f))
#prop.table(table(lapop_a$employment_r))
prop.table(table(lapop_a$ideology_f))
prop.table(table(lapop_a$education_r))
prop.table(table(lapop_a$zone))

#Level 2
country_vars_waves_a= country_vars_waves %>% 
  select(-c(year, welfare))

#stargazer(as.data.frame(country_vars_waves_a), title="Descriptive Statistics", omit.summary.stat = c("p25", "p75"), type="text")

#Level 3
country_vars = country_vars_waves %>% 
  distinct(country, .keep_all=TRUE) %>% 
  select(country, welfare)

prop.table(table(country_vars$welfare))

```

# Generales

## País

```{r}
redistribution_avg_country <- lapop %>%
  mutate(redistribution = as.numeric(haven::zap_labels(redistribution))) %>% 
  group_by(country) %>%
  summarise(promedio_redistribucion = mean(redistribution, na.rm = TRUE))

redistribution_avg_country <- redistribution_avg_country %>%
  mutate(country = dplyr::recode(country,
                          "MEX" = "México",
                          "GTM" = "Guatemala",
                          "SLV" = "El Salvador",
                          "HND" = "Honduras",
                          "NIC" = "Nicaragua",
                          "CRI" = "Costa Rica",
                          "PAN" = "Panamá",
                          "COL" = "Colombia",
                          "ECU" = "Ecuador",
                          "BOL" = "Bolivia",
                          "PER" = "Perú",
                          "PRY" = "Paraguay",
                          "CHL" = "Chile",
                          "URY" = "Uruguay",
                          "BRA" = "Brasil",
                          "VEN" = "Venezuela",
                          "ARG" = "Argentina",
                          "DOM" = "República Dominicana"))

# Gráfico de puntos comparando el promedio de redistribución por país
figure1 <- ggplot(redistribution_avg_country, aes(x = reorder(country, promedio_redistribucion))) +
  geom_rect(aes(xmin = as.numeric(reorder(country, promedio_redistribucion)) - 0.4, 
                xmax = as.numeric(reorder(country, promedio_redistribucion)) + 0.4, 
                ymin = 1, ymax = promedio_redistribucion), 
            fill = "gray50", color = "gray50") +
  geom_errorbar(aes(ymin = pmax(1, promedio_redistribucion - 0.2), 
                    ymax = pmin(7, promedio_redistribucion + 0.2)), 
                width = 0.1, color = "black", size = 0.5) +
  scale_y_continuous("Preferencias redistributivas", limits = c(1, 7), 
                     breaks = c(1, 2, 3, 4, 5, 6, 7)) +
  labs(x = "País") +
  theme_minimal() +
  theme(
    axis.text.x = element_text(angle = 45, hjust = 1)
  )

figure1

ggsave(here("output", "graphs", "Figure1.jpg"), plot=figure1, height = 3.5, units="in")
```

## País y año

```{r}
# Calcular el promedio de la variable Redistribución por país y año
redistribution_avg <- lapop %>%
  group_by(country, year) %>%
  summarise(promedio_redistribucion = mean(redistribution, na.rm = TRUE)) %>% 
  ungroup()


# Asegurarse de que la variable 'year' sea numérica
redistribution_avg <- redistribution_avg %>%
  mutate(year = as.numeric(as.character(year)))

# Reemplazar los códigos de país por los nombres completos
redistribution_avg <- redistribution_avg %>%
  mutate(country = dplyr::recode(country,
                          "MEX" = "México",
                          "GTM" = "Guatemala",
                          "SLV" = "El Salvador",
                          "HND" = "Honduras",
                          "NIC" = "Nicaragua",
                          "CRI" = "Costa Rica",
                          "PAN" = "Panamá",
                          "COL" = "Colombia",
                          "ECU" = "Ecuador",
                          "BOL" = "Bolivia",
                          "PER" = "Perú",
                          "PRY" = "Paraguay",
                          "CHL" = "Chile",
                          "URY" = "Uruguay",
                          "BRA" = "Brasil",
                          "VEN" = "Venezuela",
                          "ARG" = "Argentina",
                          "DOM" = "República Dominicana"))

# Eliminar Nicaragua y Guatemala del conjunto de datos
redistribution_avg <- redistribution_avg %>%
  filter(!country %in% c("Nicaragua", "Guatemala"))

line_types <- c("Argentina" = "solid", 
                "Bolivia" = "dotted", 
                "Brasil" = "dashed", 
                "Chile" = "dotdash", 
                "Colombia" = "twodash", 
                "Costa Rica" = "longdash", 
                "República Dominicana" = "solid", 
                "Ecuador" = "dashed", 
                "Honduras" = "dotted", 
                "México" = "dotdash", 
                "Panamá" = "twodash", 
                "Perú" = "longdash", 
                "Paraguay" = "solid", 
                "El Salvador" = "dashed", 
                "Uruguay" = "twodash")

figure2 <- ggplot(redistribution_avg, aes(x = year, y = promedio_redistribucion, group = country)) +
  geom_line(aes(linetype = country), size = 0.3, na.rm = TRUE) +  # Differentiate by line type
  geom_point(size = 0.4) + 
  scale_linetype_manual(values = line_types) +  # Manually assign line types
  
  # Right-side labels (end of each line) with rectangular style and no curved edges
  geom_text_repel(data = redistribution_avg %>% 
                    group_by(country) %>% 
                    filter(year == max(year, na.rm = TRUE)), 
                  aes(label = country), 
                  nudge_x = 2.5,  
                  hjust = 0,  # Align labels to the left side of the label box
                  size = 2,  # Smaller text size to fit more labels
                  color = "grey50",  # Text color for labels
                  segment.color = "grey50", 
                  segment.size = 0.3, 
                  force = 10,  # Stronger repulsion force to fully utilize vertical space
                  max.overlaps = Inf,  # Ensure all labels are shown
                  direction = "y",  # Align labels vertically for a cleaner look
                  box.padding = 0.1,  # Minimal padding to allow closer labels
                  point.padding = 0.1,  # Minimal space from points
                  min.segment.length = 0) +  # Ensure all segments are drawn

  # Left-side labels (start of each line) with rectangular style and no curved edges
  geom_text_repel(data = redistribution_avg %>% 
                    group_by(country) %>% 
                    filter(year == min(year, na.rm = TRUE)), 
                  aes(label = country), 
                  nudge_x = -2.5,  
                  hjust = 1,  # Align labels to the right side of the label box
                  size = 2,  # Smaller text size to fit more labels
                  color = "grey50",  # Text color for labels
                  segment.color = "grey50", 
                  segment.size = 0.3, 
                  force = 10,  # Stronger repulsion force to fully utilize vertical space
                  max.overlaps = Inf,  # Ensure all labels are shown
                  direction = "y",  # Align labels vertically for a cleaner look
                  box.padding = 0.1,  # Minimal padding to allow closer labels
                  point.padding = 0.1,  # Minimal space from points
                  min.segment.length = 0) +  # Ensure all segments are drawn

  labs(x = "Año",
       y = "Preferencias redistributivas") +
  theme_minimal() +
  theme(legend.position = "none") +  # Remove the legend
  scale_x_continuous(breaks = c(2008, 2010, 2012, 2014, 2016, 2018, 2023), 
                     expand = expansion(mult = 0.1555)) +  # Minimized expand on the right for closer labels
  scale_y_continuous(limits = c(4.5, 6.5))  # Set y-axis range from 4.5 to 6.5

# Save the figure
ggsave(here("output", "graphs", "Figure2.jpg"), plot = figure2, height = 3.5, units = "in")

figure2

```


# Factores individuales

## Nivel educacional


```{r}

# Lapop desagrupada
lapop = lapop %>% ungroup()

# Paso 1: Definir el diseño de la encuesta con los ponderadores
lapop_survey <- svydesign(ids = ~1, data = lapop, weights = ~wt)

# Paso 2: Calcular el promedio ponderado y los intervalos de confianza por nivel educativo y año
lapop_grouped <- svyby(~redistribution, ~education_r + year, lapop_survey, svymean, na.rm = TRUE, vartype = "ci")

# Renombrar las columnas de intervalos de confianza para facilidad de uso
lapop_grouped <- lapop_grouped %>%
  rename(avg_redistribution = redistribution,
         lower_ci = ci_l,
         upper_ci = ci_u) %>% 
  mutate(year = as.numeric(paste0(year)),
         education_r = case_when(education_r=="Primary" ~ "Primaria",
                                 education_r=="Secondary" ~ "Secundaria",
                                 education_r=="Tertiary" ~ "Terciaria"))


# Paso 3: Crear el gráfico en escala de grises con distintos tipos de línea
figure8 <- ggplot(lapop_grouped, aes(x = year, y = avg_redistribution, linetype = education_r, group = education_r)) +
  geom_line(size = 0.8, color = "black") +  # Líneas en negro
  geom_point(size = 1, alpha = 0.8, color = "black") +  # Puntos en negro
  geom_ribbon(aes(ymin = lower_ci, ymax = upper_ci, fill = education_r), alpha = 0.2) +  # Bandas de confianza en gris
  labs(x = "Año", y = "Preferencias redistributivas",
       linetype = "Nivel educacional", fill = "Nivel educacional",
       caption = str_wrap("Notas: LAPOP 2008-2023. Estadísticas descriptivas ponderadas. Medias predichas de preferencias redistributivas según nivel educacional y año, basadas en modelo multinivel con ponderadores.", width = 120)) + 
  scale_y_continuous(limits = c(4.5, 6.5), breaks = seq(4.5, 6.5, 0.5)) +
  scale_x_continuous(breaks = c(2008, 2010, 2012, 2014, 2016, 2018, 2023)) +
  scale_fill_grey(start = 0.5, end = 0.5) +  # Escala de grises para las bandas de confianza
  scale_linetype_manual(values = c("solid", "dashed", "dotted")) +  # Tipos de línea diferentes
  theme_bw() +
  theme(
    plot.caption = element_text(hjust = 0, size = 8, colour = "grey40"),
    legend.position = "bottom",
    panel.grid.major.x = element_line(color = "grey80", linetype = "solid", size = 0.5),  # Líneas de cuadrícula vertical cada unidad
    panel.grid.minor.x = element_blank(),  # Eliminar líneas de cuadrícula menor en x
    panel.grid.major.y = element_line(color = "grey80", linetype = "solid", size = 0.5)  # Líneas de cuadrícula en y
  )

# Mostrar el gráfico
print(figure8)

ggsave(here("output", "graphs", "Figure8.jpg"), plot=figure8, height = 5, units="in")

```

## Posición política

```{r}
# Paso 1: Definir el diseño de la encuesta con los ponderadores
lapop_survey <- svydesign(ids = ~1, data = lapop, weights = ~wt)

# Paso 2: Calcular el promedio ponderado y los intervalos de confianza por nivel educativo y año
lapop_grouped <- svyby(~redistribution, ~ideology_f + year, lapop_survey, svymean, na.rm = TRUE, vartype = "ci")

# Renombrar las columnas de intervalos de confianza para facilidad de uso
lapop_grouped <- lapop_grouped %>%
  rename(avg_redistribution = redistribution,
         lower_ci = ci_l,
         upper_ci = ci_u) %>% 
  mutate(year = as.numeric(paste0(year)),
         ideology_f = case_when(ideology_f=="Right" ~ "Derecha",
                                 ideology_f=="Center" ~ "Centro",
                                 ideology_f=="Left" ~ "Izquierda",
                                 ideology_f=="Not declared" ~ "No declarada"
                                )) %>% 
  mutate(ideology_f = factor(ideology_f, levels = c("Derecha", "Centro", "Izquierda", "No declarada")))


# Verificar los niveles de ideology_f
unique(lapop_grouped$ideology_f)

# Paso 3: Crear el gráfico en escala de grises con distintos tipos de línea
figure9 <- ggplot(lapop_grouped, aes(x = year, y = avg_redistribution, linetype = ideology_f, group = ideology_f)) +
  geom_line(size = 0.8, color = "black") +  # Líneas en negro
  geom_point(size = 1, alpha = 0.8, color = "black") +  # Puntos en negro
  geom_ribbon(aes(ymin = lower_ci, ymax = upper_ci, fill = ideology_f), alpha = 0.2) +  # Bandas de confianza en gris
  labs(x = "Año", y = "Preferencias redistributivas",
       linetype = "Posición política", fill = "Posición política",
       caption = str_wrap("Notas: LAPOP 2008-2023. Estadísticas descriptivas ponderadas. Medias predichas de preferencias redistributivas según posición política y año, basadas en modelo multinivel con ponderadores.", width = 120)) + 
  scale_y_continuous(limits = c(4.5, 6.5), breaks = seq(4.5, 6.5, 0.5)) +
  scale_x_continuous(breaks = c(2008, 2010, 2012, 2014, 2016, 2018, 2023)) +
  scale_fill_grey(start = 0.5, end = 0.5) +  # Escala de grises para las bandas de confianza
  scale_linetype_manual(values = c("solid", "dashed", "dotted", "dotdash")) +  # Tipos de línea diferentes
  theme_bw() +
  theme(
    plot.caption = element_text(hjust = 0, size = 8, colour = "grey40"),
    legend.position = "bottom",
    panel.grid.major.x = element_line(color = "grey80", linetype = "solid", size = 0.5),  # Líneas de cuadrícula vertical cada unidad
    panel.grid.minor.x = element_blank(),  # Eliminar líneas de cuadrícula menor en x
    panel.grid.major.y = element_line(color = "grey80", linetype = "solid", size = 0.5)  # Líneas de cuadrícula en y
  )

# Mostrar el gráfico
print(figure9)

# Guardar el gráfico
ggsave(here("output", "graphs", "Figure9.jpg"), plot = figure9, height = 5, units = "in")

```

## Edad

```{r}
# Grupos de edad
lapop = lapop %>% 
  mutate(age_group = case_when(age %in% c(18:29) ~ "18-29",
                               age %in% c(30:44) ~ "30-44",
                               age %in% c(45:59) ~ "45-59",
                               age >=60 ~ "60 o más")) %>%
  mutate(age_group = factor(age_group, levels = c("18-29", "30-44", "45-59", "60 o más")))

# Paso 1: Definir el diseño de la encuesta con los ponderadores
lapop_survey <- svydesign(ids = ~1, data = lapop, weights = ~wt)

# Paso 2: Calcular el promedio ponderado y los intervalos de confianza por nivel educativo y año
lapop_grouped <- svyby(~redistribution, ~age_group + year, lapop_survey, svymean, na.rm = TRUE, vartype = "ci")

# Renombrar las columnas de intervalos de confianza para facilidad de uso
lapop_grouped <- lapop_grouped %>%
  rename(avg_redistribution = redistribution,
         lower_ci = ci_l,
         upper_ci = ci_u) %>% 
    mutate(year = as.numeric(paste0(year)))

# Verificar los niveles de age_group
unique(lapop_grouped$age_group)

# Paso 3: Crear el gráfico en escala de grises con distintos tipos de línea
figure10 <- ggplot(lapop_grouped, aes(x = year, y = avg_redistribution, linetype = age_group, group = age_group)) +
  geom_line(size = 0.8, color = "black") +  # Líneas en negro
  geom_point(size = 1, alpha = 0.8, color = "black") +  # Puntos en negro
  geom_ribbon(aes(ymin = lower_ci, ymax = upper_ci, fill = age_group), alpha = 0.2) +  # Bandas de confianza en gris
  labs(x = "Año", y = "Preferencias redistributivas",
       linetype = "Edad", fill = "Edad",
       caption = str_wrap("Notas: LAPOP 2008-2023. Estadísticas descriptivas ponderadas. Medias predichas de preferencias redistributivas según edad y año, basadas en modelo multinivel con ponderadores.", width = 120)) + 
  scale_y_continuous(limits = c(4.5, 6.5), breaks = seq(4.5, 6.5, 0.5)) +
  scale_x_continuous(breaks = c(2008, 2010, 2012, 2014, 2016, 2018, 2023)) +
  scale_fill_grey(start = 0.5, end = 0.5) +  # Escala de grises para las bandas de confianza
  scale_linetype_manual(values = c("solid", "dashed", "dotted", "dotdash")) +  # Tipos de línea diferentes
  theme_bw() +
  theme(
    plot.caption = element_text(hjust = 0, size = 8, colour = "grey40"),
    legend.position = "bottom",
    panel.grid.major.x = element_line(color = "grey80", linetype = "solid", size = 0.5),  # Líneas de cuadrícula vertical cada unidad
    panel.grid.minor.x = element_blank(),  # Eliminar líneas de cuadrícula menor en x
    panel.grid.major.y = element_line(color = "grey80", linetype = "solid", size = 0.5)  # Líneas de cuadrícula en y
  )

# Mostrar el gráfico
print(figure10)

# Guardar el gráfico
ggsave(here("output", "graphs", "Figure10.jpg"), plot = figure10, height = 5, units = "in")

```

# Determinantes nacionales

## Desigualdad

```{r Figure 4, echo=FALSE, message=FALSE, warning=FALSE}

#Within countries
within = lapop %>%
  mutate(wave = as.numeric(paste0(wave))) %>% 
  group_by(country, wave) %>% 
  summarise_all(mean, na.rm=TRUE) %>% 
  ungroup()

#Figure 4: Average support for redistribution and inequality, by country and year

figure4 <- ggplot(within, 
            aes(x = gini, y = redistribution, label = country)) +
  geom_point(size = 0.8, alpha = 0.8) + 
  stat_smooth(size = 0.6, method = "lm", se = FALSE, fullrange = TRUE, colour = "black") +   
  geom_text_repel(aes(label = country), size = 2.5, show.legend = FALSE,
                  color = "grey50", segment.color = "grey50") +
  labs(x = "Desigualdad (Gini)", 
       y = "Preferencias redistributivas",
       caption = str_wrap("Notas: LAPOP 2008-2023. Estadísticas descriptivas ponderadas. Medias de preferencias redistributivas e índice de GINI, por país y año.", width = 120)) + 
  scale_color_grey(start = 0.8, end = 0.2, name = "Año") +  
  scale_y_continuous("Preferencias redistributivas", limits = c(4, 6.5)) +
  scale_x_continuous("GINI", limits = c(39, 60), 
                     breaks = c(40, 45, 50, 55, 60)) +
  theme_bw() +
  theme(plot.caption = element_text(hjust = 0, size = 8, colour = "grey40")) +
  facet_wrap(~ wave) +
  stat_cor(aes(label = ..r.label..), method = "pearson", 
           label.x.npc = "right", label.y.npc = "bottom", size = 2, 
           hjust = 1, vjust = -0.7)

figure4
ggsave(here("output", "graphs", "Figure4.jpg"), plot = figure4, height = 5, units = "in")

```

## Desarrollo económica

```{r Figure 5, echo=FALSE, message=FALSE, warning=FALSE}

#Figure 5: Average support for redistribution and economic development, by country and year (facet)
figure5= ggplot(within, 
            aes(x= gdp, y= redistribution, label=country)) +
  geom_point(size = 0.8, alpha = 0.8) + 
  stat_smooth(size = 0.6, method = "lm", se = FALSE, fullrange = TRUE, colour = "black") +   
  geom_text_repel(aes(label=country), size=2.5, show.legend = FALSE,
                  color = "grey50", segment.color = "grey50") +
  labs(x = "Inequality", y =  "Support for redistribution",
       caption = str_wrap("Notas: LAPOP 2008-2023. Estadísticas descriptivas ponderadas. Medias de preferencias redistributivas y PIB per cápita, por país y año.", width = 120)) + 
  scale_color_grey(start = 0.8, end = 0.2, name = "Año") +  
  scale_y_continuous("Preferencias redistributivas", limits = c(4, 6.5)) +
  scale_x_continuous("PIB per capita", limits = c(0,16.1), 
                     breaks = c(0,4,8,12,16)) +
  theme_bw() +
  theme(plot.caption = element_text(hjust = 0, size = 8, colour = "grey40")) +
  facet_wrap(~ wave)  +
  stat_cor(aes(label = ..r.label..), method = "pearson", 
           label.x.npc = "right", label.y.npc = "bottom", size = 2, 
           hjust = 1, vjust = -0.7)

figure5
ggsave(here("output", "graphs", "Figure5.jpg"), plot=figure5, height = 5, units="in")

#Detach package conflicted
#detach("package:conflicted", unload = TRUE)

```

## Percepción de corrupción

```{r}
summary(within$corruption)
within$corruption_invert <- -within$corruption  # Invertir los valores de corrupción

figure6 <- ggplot(within, 
       aes(x = corruption_invert, y = redistribution, label = country)) +
  geom_point(size = 0.8, alpha = 0.8) + 
  stat_smooth(size = 0.6, method = "lm", se = FALSE, fullrange = TRUE, colour = "black") +   
  geom_text_repel(aes(label = country), size = 2.5, show.legend = FALSE, max.overlaps = 20,
                  color = "grey50", segment.color = "grey50") +
  labs(x = "Corruption", y =  "Support for redistribution",
       caption = str_wrap("Notas: LAPOP 2008-2023. Estadísticas descriptivas ponderadas. Medias de preferencias redistributivas y percepción de corrupción, por país y año.", width = 120)) + 
  scale_color_grey(start = 0.8, end = 0.2, name = "Año") +  
  scale_y_continuous("Preferencias redistributivas", limits = c(4, 6.5)) +
  scale_x_continuous("Percepción de corrupción", 
                     limits = c(-2.5, 2.5), 
                     breaks = c(-2.5, 0, 2.5), 
                     labels = c("Baja", "Media", "Alta")) +
  theme_bw() +
  theme(plot.caption = element_text(hjust = 0, size = 8, colour = "grey40")) +
  facet_wrap(~ wave)  +
  stat_cor(aes(label = ..r.label..), method = "pearson", 
           label.x.npc = "right", label.y.npc = "bottom", size = 2, 
           hjust = 1, vjust = -0.7)

figure6
ggsave(here("output", "graphs", "Figure6.jpg"), plot=figure6, height = 5, units="in")
```
## Confianza en instituciones

```{r}
#Figure 7: Average support for redistribution and trust in institutions, by country and year (facet)
figure7= ggplot(within, 
            aes(x= sysconf, y= redistribution, label=country)) +
  geom_point(size = 0.8, alpha = 0.8) + 
  stat_smooth(size = 0.6, method = "lm", se = FALSE, fullrange = TRUE, colour = "black") +   
  geom_text_repel(aes(label=country), size=2, show.legend = FALSE, max.overlaps = 30,
                  color = "grey50", segment.color = "grey50") +
  labs(x = "Inequality", y =  "Support for redistribution",
       caption = str_wrap("Notas: LAPOP 2008-2023. Estadísticas descriptivas ponderadas. Medias de preferencias redistributivas y confianza en instituciones, por país y año.", width = 120)) + 
  scale_color_grey(start = 0.8, end = 0.2, name = "Año") +  
  scale_y_continuous("Preferencias redistributivas", limits = c(4, 6.5)) +
    scale_x_continuous("Confianza en instituciones", limits = c(1,7), 
                     breaks = c(1,2,3,4,5,6,7),
                     labels=c("1 
Baja", "2", "3", "4", "5", "6", "7 
Alta")) +
  theme_bw() +
  theme(plot.caption = element_text(hjust = 0, size = 8, colour = "grey40")) +
  facet_wrap(~ wave)  +
  stat_cor(aes(label = ..r.label..), method = "pearson", 
           label.x.npc = "right", label.y.npc = "bottom", size = 2, 
           hjust = 1, vjust = -0.7)

       

figure7
ggsave(here("output", "graphs", "Figure7.jpg"), plot=figure7, height = 5, units="in")
```


## Migración

```{r}
migracion = read.xlsx(here("input", "original", "cepalstat_6547.xlsx")) %>% 
  clean_names()

migracion = migracion %>% 
  filter(ano %in% c(2008, 2010, 2012, 2014, 2016, 2018, 2023)) %>% 
  rename(migra = value)

migracion

# Mapeo personalizado para nombres de países en español
custom_match <- c(
  "Argentina" = "ARG",
  "Bolivia (Estado Plurinacional de)" = "BOL",
  "Brasil" = "BRA",
  "Chile" = "CHL",
  "Colombia" = "COL",
  "Costa Rica" = "CRI",
  "Cuba" = "CUB",
  "Ecuador" = "ECU",
  "El Salvador" = "SLV",
  "Guatemala" = "GTM",
  "Honduras" = "HND",
  "México" = "MEX",
  "Nicaragua" = "NIC",
  "Panamá" = "PAN",
  "Paraguay" = "PRY",
  "Perú" = "PER",
  "República Dominicana" = "DOM",
  "Uruguay" = "URY",
  "Venezuela (República Bolivariana de)" = "VEN"
)

# Agregar la columna ISO3 usando el mapeo personalizado
migracion <- migracion %>%
  mutate(country = countrycode(pais, origin = "country.name", destination = "iso3c", custom_match = custom_match)) %>% 
  mutate(wave = as.numeric(paste0(ano))) %>%
  ungroup() %>% 
  select(country, wave, migra)

```

```{r}

within_migra = within %>% 
  left_join(migracion)

figure11 <- ggplot(within_migra, 
            aes(x = migra, y = redistribution, label = country)) +
  geom_point(size = 0.8, alpha = 0.8) + 
  stat_smooth(size = 0.6, method = "lm", se = FALSE, fullrange = TRUE, colour = "black") +   
  geom_text_repel(aes(label = country), size = 2.5, show.legend = FALSE,
                  max.overlaps = Inf,  # Ensure all labels are shown
                  color = "grey50", segment.color = "grey50") +
  labs(x = "Tasa de migración", 
       y = "Preferencias redistributivas",
       caption = str_wrap("Notas: LAPOP 2008-2023. Estadísticas descriptivas ponderadas. Medias de preferencias redistributivas y tasa de migración (por cada mil habitantes), por país y año.", width = 120)) + 
  scale_color_grey(start = 0.8, end = 0.2, name = "Año") +  
  scale_y_continuous("Preferencias redistributivas", limits = c(4, 6.5)) +
  scale_x_continuous("Tasa de migración", limits = c(-13, 13),
                     breaks = c(-10,-5,0,5,10)) +
  theme_bw() +
  theme(plot.caption = element_text(hjust = 0, size = 8, colour = "grey40")) +
  facet_wrap(~ wave) +
  stat_cor(aes(label = ..r.label..), method = "pearson", 
           label.x.npc = "right", label.y.npc = "bottom", size = 2, 
           hjust = 1, vjust = -0.7)

figure11
ggsave(here("output", "graphs", "Figure11.jpg"), plot = figure11, height = 5, units = "in")
```

# Extras

## Support for redistribution by country and year. Percentage by category.

```{r Figure 3, echo=FALSE, message=FALSE, warning=FALSE}

#Figure 3: Support for redistribution by country and year
figure3 = ggplot(lapop, aes(x= redistribution,  colour= year)) + 
  geom_line(aes(y = ..prop.., fill = factor(..x..)), stat="count", binwidth = 1, size = 1) +
  xlim(1, 7) +
  facet_wrap(~countryname, ncol=3) +
  labs(x = "Preferencias redistributivas", y = "", fill="Año") +
  scale_y_continuous(labels = scales::percent_format(accuracy = 1)) +
  scale_x_continuous(breaks = c(1:7), labels = c("1 (Desacuerdo)", "2", "3", "4", "5", "6", "7 (De acuerdo)")) +
  theme(
    axis.text=element_text(size=15),
        strip.text=element_text(size=15),
        legend.text=element_text(size=15),
        legend.title=element_text(size=15),
        legend.key.size=unit(0.5,"cm"),
        legend.position = "bottom",
        panel.background = element_rect(fill = "white"),
        axis.text.x = element_text(angle = 90, hjust = 1, size = 10)) +
  theme_hc() + 
  scale_color_grey(start=0.9, end=0.1, name="Año") 

figure3
ggsave(here("Output", "Graphs", "Figure3.jpg"), plot=figure3, height = 10, width = 9, units="in")

```
## Average support for redistribution of income deciles, by country. {no deciles}

```{r Table 2, echo=FALSE, message=FALSE, warning=FALSE}

#Table 2: Average support for redistribution of income deciles, by country
redis_decile = with(lapop, tapply(redistribution, list(countryname, decile_f), mean))
redis_decile = as.data.frame(redis_decile)
redis_decile = as.data.frame(setDT(redis_decile, keep.rownames = TRUE)[])

redis_decile_country = with(lapop, tapply(redistribution, list(countryname), mean))
redis_decile_country = as.data.frame(redis_decile_country)
redis_decile_country = as.data.frame(setDT(redis_decile_country, keep.rownames = TRUE)[])
colnames(redis_decile_country) = c("rn", "Total")

redis_decile = left_join(redis_decile, redis_decile_country) %>% 
  rename(country = rn)

redis_decile

print(xtable(redis_decile), include.rownames=FALSE)

#Statistical differences
countries = c("ARG",
              "BOL",
              "BRA",
              "CHL",
              "COL",
              "CRI",
              "DOM",
              "ECU",
              "GTM",
              "HND",
              "MEX",
              "NIC",
              "PAN",
              "PER",
              "PRY",
              "SLV",
              "URY")

for (i in 1:length(countries)) {
  
  lapop_i = lapop %>% 
      filter(country == countries[i])
  
  countries[i]
  name=paste0("m_income_", countries[i])
  pais= paste0(countries[i])
  
  assign(name, lme4::lmer(redistribution ~ 1 + decile_f + (1 | country_wave), data=lapop_i, weights=wt))

}

screenreg(list(m_income_ARG,
             m_income_BOL,
             m_income_BRA,
             m_income_CHL,
             m_income_COL,
             m_income_CRI,
             m_income_DOM,
             m_income_ECU,
             m_income_GTM),  
          stars = c(0.05), 
          digits = 1,
          custom.model.name = c("ARG",
              "BOL",
              "BRA",
              "CHL",
              "COL",
              "CRI",
              "DOM",
              "ECU",
              "GTM"))

screenreg(list(m_income_HND,
             m_income_MEX,
             m_income_NIC,
             m_income_PAN,
             m_income_PER,
             m_income_PRY,
             m_income_SLV,
             m_income_URY),  
          stars = c(0.05), 
          digits = 1,
          custom.model.name = c("HND",
              "MEX",
              "NIC",
              "PAN",
              "PER",
              "PRY",
              "SLV",
              "URY"))

m_income_ALL = lme4::lmer(redistribution ~ 1 + decile_f + (1 | country_wave), data=lapop, weights=wt)

screenreg(m_income_ALL,  
          stars = c(0.05), 
          digits = 1,
          custom.model.name = c("ALL"))
           
```





